臺灣新竹地方法院刑事判決
109年度訴字第994號
公  訴  人  臺灣新竹地方檢察署檢察官
被      告  邱建達




選任辯護人  林仕訪律師（法扶律師）
被      告  廖威智


選任辯護人  李庚道律師
            陳志峯律師
上列被告等因違反毒品危害防制條例案件，經檢察官提起公訴（
109年度偵字第11795、12659、13759號），本院判決如下：
    主    文
邱建達共同販賣第三級毒品，累犯，處有期徒刑參年玖月。
扣案之透明保護套Apple廠牌智慧型手機壹支（IMEI：○○○○○○○○○
○○○○○○號）沒收。
廖威智共同販賣第三級毒品，處有期徒刑參年捌月。
扣案之深色保護殼Apple廠牌智慧型手機壹支（IMEI：○○○○○○○○○
○○○○○○號，門號○○○○○○○○○○號）沒收。
    犯罪事實
一、邱建達與廖威智均明知「4-甲基甲基卡西酮（4-methylmeth
    -cathinone、Mephedrone、4-MMC）」為毒品危害防制條例
    第2條第2項第3款所管制之第三級毒品，不得販賣，竟意圖
    營利，基於販賣第三級毒品之犯意聯絡，由邱建達於民國10
    9年9月5日12時30分許，透過通訊軟體Wechat帳號「小北京
    」與劉適逢談妥以新臺幣（下同）2萬元出售含有第三級毒
    品「4-甲基甲基卡西酮（4-methylmethcathinone、Mephedr
    one、4-MMC）之咖啡包50包後，電話聯繫廖威智於同日19時
    許，駕駛車號0000-00號自用小客車至新竹縣○○鄉○○○路00號
    劉適逢住處前，於劉適逢上車後，交付該毒品咖啡包50包，
    並載劉適逢至新竹縣湖口鄉新生路與工業二路口，劉適逢隨
    即將該購入之毒品咖啡包50包以2萬3千元轉出售給警察喬裝
    之買方，為警以現行犯逮捕，並查扣該毒品咖啡包50包（案
    經臺灣新竹地方檢察署檢察官以109年度偵字第10321號提起
    公訴，本院110年度訴字第79號審理中），嗣因劉適逢於警
    詢時供出上手，為警持檢察官核發之拘票，先於109年10月1
    6日15時許，在新竹縣○○鄉○○路000號拘提邱建達，再於109
    年11月7日2時許，在新竹縣○○市○○路000號緊急拘提廖威智
    ，始悉上情。　　
二、案經新北市政府警察局中和分局報告臺灣新竹地方檢察署偵
    查後起訴。
    理    由
壹、程序方面 
一、本判決所引用被告邱建達以外之人於審判外之陳述，檢察官
    、被告邱建達及其辯護人於本院準備程序時表示沒有意見，
    且均未於言詞辯論終結前聲明異議（見訴卷第131至135、21
    0至248頁）。本院審酌上開證據資料作成時之情況，尚無違
    法不當及證明力明顯過低之瑕疵，亦認為以之作為證據應屬
    適當，依刑事訴訟法第159 條之5 規定，均有證據能力。至
    於本院以下所引用其他非供述證據部分，並無證據證明係公
    務員違背法定程序所取得，是依刑事訴訟法第158 條之4 規
    定反面解釋，即具證據能力。
二、被告廖威智之辯護人於本院準備程序時爭執證人即被告邱建
    達、證人劉適逢於審判外陳述之證據能力（見訴卷第143、1
    50至151頁），是其等於警詢時之陳述，依刑事訴訟法第159
    條第1項規定，就被告廖威智被訴犯罪事實部分應無證據能
    力，至於偵查中向檢察官所為陳述部分，辯護人並無進一步
    釋明有何顯不可信之情況，依刑事訴訟法第159條之1第2項
    規定，仍應認有證據能力。
貳、實體方面
一、認定犯罪事實所憑之證據及理由： 
　㈠上開犯罪事實，業據被告邱建達於本院準備及審判程序時；
    被告廖威智於本院審判程序時均坦承不諱（見訴卷第131至1
    35、210至248頁），核與證人劉適逢於偵查中之證述、證人
    邱建達於本院審理時之證述大致相符（見偵13759卷第105至
    107頁、訴卷第220至222頁），並有下列書證在卷可稽，以
    及扣案之毒品咖啡包50包、被告邱建達、廖威智持用如主文
    第2項、第4項所示手機各1支為證，應堪認定。
  1.新北市政府警察局中和分局109年9月6日新北警中刑字第109
    4717441號刑事案件報告書1份（見偵12659卷第78頁及反面
    ）。
  2.（新竹縣湖口鄉新生路與工業二路口；受執行人：證人劉適
    逢）新北市政府警察局中和分局109年9月5日搜索、扣押筆
    錄1份、扣押物品目錄表、扣押物品收據各1紙（見偵13759
    卷第41至45頁）。
  3.證人劉適逢遭查獲現場及扣案物照片共8張（編號1至8）（
    見偵13759卷第50至52頁）。
  4.證人劉適逢使用「抖音」通訊軟體（ID：＠aa39733，暱稱「
    向錢爬」）張貼販賣訊息截圖、使用「微信」通訊軟體（ID
    ：j0000000，暱稱「小乖」）與警方喬裝買方對話內容截圖
    共6張（編號9至14）（見偵13759卷第53至54頁）。
  5.證人劉適逢持用手機（REDMI廠牌，IMEI：000000000000000
    /98、000000000000000/98）內「微信」通訊軟體與暱稱「
    小北京」（ID：da800420）對話內容截圖共6張（見偵13759
    卷第55至56頁）。
  6.車號0000-00號自用小客車於109年9月5日19時5分許至新竹
    縣○○鄉○○○路00號前搭載證人劉適逢之監視器畫面截圖4張（
    編號5至8）（見他3400卷第35頁及反面）。
　7.109年9月5日新北市政府警察局中和分局查獲涉嫌毒品危害 
     防制條例毒品初步鑑驗報告單1紙（見偵13759卷第60頁）
。
　8.109年9月5日勘察採證同意書1紙（證人劉適逢持用手機）（
    見偵13759卷第63頁）。
　9.109年9月5日新北市政府警察局中和分局通聯紀錄調查表1紙
   （證人劉適逢持用手機）（見偵13759卷第64頁）。
 10.警員李俊陞109年9月5日製作之109年9月5日劉適逢向邱建達
    購買毒品通聯譯文表1份暨檔案光碟1片（譯文表見偵13759
    卷第67至68頁反面，光碟附於偵11795卷後存放袋內）。
 11.臺北榮民總醫院109年10月16日北榮毒鑑字第C0000000號毒
    品成分鑑定書1紙（見偵13759卷第49頁）。
(1)黑色小惡魔手持炸彈圖案螺旋狀彩色圓點咖啡包50包 (2)毛重323.9310公克（含50個包裝袋及5張標籤重） (3)淨重256.0335公克 (4)取樣量0.2854公克 (5)驗餘量255.7481公克 (6)檢出第三級毒品4-甲基甲基卡西酮（4-methylmethcathi    none、Mephedrone、4-MMC）成分 
  12.警員王少彥出具之新北市政府警察局中和分局偵查隊偵辦
     邱建達、廖威智涉嫌毒品危害防制條例案之聲請搜索票偵
     查報告1份（見他3400卷第3至5頁）。
  13.證人劉適逢109年9月6日出具之指認犯罪嫌疑人紀錄表1份
     （指認被告邱建達）（見偵13759卷第46至47頁）。
  14.證人劉適逢109年9月10日出具之指認犯罪嫌疑人紀錄表1份
     （指認被告廖威智）（見偵13759卷第48頁及反面）。
  16.被告邱建達位在新竹縣○○鄉○○路000號居處外觀蒐證照片共
     7張（見他3400卷第36至39頁）。
  17.被告廖威智位在新竹縣○○鄉○○街00號住處外觀蒐證照片共4
     張（見他3400卷第39頁反面至41頁）。
  21.車號0000-00號自用小客車之車輛詳細資料報表1紙（車主
     ：邱能邦）（見他3400卷第52頁）。
  22.車號0000-00號自用小客車之車輛詳細資料報表1紙（車主
     ：被告廖威智）（見他3400卷第53頁）。
  23.（新竹縣○○鄉○○路000號；受執行人：被告邱建達）本院10
     9年度聲搜字第571號搜索票1紙、新北市政府警察局中和分
     局109年10月16日搜索、扣押筆錄1份、扣押物品目錄表、
     扣押物品收據各1紙（見偵13759卷第32至36頁）。
  24.（新竹縣○○市○○路000號；受執行人：被告廖威智）自願受
     搜索同意書1紙、新北市政府警察局中和分局偵查隊109年1
     1月7日搜索、扣押筆錄1份、扣押物品目錄表、扣押物品收
     據各1紙（見偵13759卷第37至40頁）。　　
  ㈡按販賣毒品係重大犯罪行為，斷無公然為之，且有其獨特之
    販售通路及管道，復無公定價格，又易增減分裝之份量，每
    次買賣之價量，亦可能隨時依雙方關係深淺、資力、需求量
    及對行情之認知、毒品純度、來源是否充裕、查緝鬆嚴、購
    買者被查獲時供述購買對象之可能風險評估等，而異其標準
    ，非可一概而論。而近年來政府為杜絕毒品之氾濫，對於查
    緝施用及販賣毒品之工作，無不嚴加執行，販賣毒品又係重
    罪，依一般經驗法則，販賣毒品者倘非為圖牟利，豈有甘冒
    遭查獲之極大風險，而鋌而走險之理。查被告邱建達與證人
    劉適逢達成毒品咖啡包50包共2萬元價金之買賣意思表示合
    致，嗣由被告廖威智出面交付該等毒品咖啡包給證人劉適逢
    等情，業據被告2人於本院審理時供述及證人劉適逢於偵查
    中證述明確（見訴卷第221至223頁、偵13759卷第105至107
    頁）。又販賣毒品之既遂、未遂區別標準，係以毒品已否交
    付買方為準，賣方是否收到對價則非所問（最高法院100年
    度台上字第1418號判決同此見解），足認被告2 人主觀上確
    有販賣第三級毒品而以此牟利意圖，並已完成販賣毒品構成
    要件行為甚明。
　㈢綜上所述，被告2 人之任意性自白均與事實相符，本案事證
    明確，其等共同販賣第三級毒品犯行，洵堪認定，應依法論
    科。
二、論罪科刑：
  ㈠核被告2 人所為，均係犯毒品危害防制條例第4 條第3 項之
    販賣第三級毒品罪。至被告邱建達之辯護人主張被告邱建達
    可能僅成立幫助販賣第三級毒品罪或與證人劉適逢成立共同
    販賣未遂罪等語（見訴卷第133、240至241頁），惟被告邱
    建達親自出面與證人劉適逢達成毒品咖啡包50包價金2萬元
    之買賣意思表示合致，並由其聯繫被告廖威智出面完成交易
    ，被告邱建達所為已屬於販賣毒品之構成要件行為，應無成
    立幫助犯餘地。至證人劉適逢與警察喬裝買方間之交易內容
    ，並無證據顯示被告邱建達有何參與或接觸之情事，被告2
    人與證人劉適逢；證人劉適逢與警察喬裝之買方，兩者應屬
    不同買賣交易關係，尚難認被告邱建達與證人劉適逢成立共
    同販賣第三級毒品未遂罪。是辯護人此部分主張，應非可採
    。
  ㈡被告2 人就上開犯行之間，具有犯意聯絡及行為分擔，爰依
    刑法第28條規定，應論以共同正犯。 
　㈢被告邱建達於101年間，因販賣第三級毒品案件，經本院以10
    2年度訴字第197號判決判處應執行有期徒刑3年，被告邱建
    達不服提起上訴，經臺灣高等法院以103年度上訴字第1501
    號判決撤銷原判決仍判處應執行有期徒刑3年，被告邱建達
    不服再提起上訴，經最高法院以103年度台上字第4147號判
    決上訴駁回而確定，經入監執行，於105年9月9日縮短刑期
    假釋付保護管束出監，迄至106年12月12日保護管束期滿假
    釋未經撤銷視為執行完畢等情，有臺灣高等法院被告前案紀
    錄表1份、在監在押全國紀錄表1紙在卷可參，足認被告邱建
    達於受有期徒刑執行完畢，於5年以內故意再犯本案有期徒
    刑以上之罪，為累犯，而前案與本案罪名相同，其顯未能記
    取前案科刑之教訓謹慎行事，漠視法紀，對刑罰之反應力薄
    弱，未因此產生警惕作用，仍有應予處罰之惡性，而有加重
    其刑之必要，參照司法院釋字第775 號解釋意旨，本院認被
    告邱建達所犯販賣第三級毒品罪，應依刑法第47條第1 項規
    定，加重其刑。
　㈣被告邱建達於警詢時及偵查中僅坦認幫證人劉適逢跟「小蜜
    蜂」詢價及轉達聯繫，否認係由其販賣毒品給證人劉適逢等
    語（見偵13759卷第7至10頁、偵11795卷第63至65頁）；於
    本院羈押審查時則矢口否認有何販賣毒品之營利意圖等語（
    見聲羈202卷第29至33頁）。被告廖威智則於警詢時、偵查
    中及本院羈押審查時僅坦認幫被告邱建達去載證人劉適逢，
    均矢口否認有何交付毒品咖啡包及販賣第三級毒品等語（見
    偵12659卷第2至4、85至89頁、聲羈226卷第11至17頁），難
    認被告2人已於偵查中自白販賣第三級毒品犯行，應無適用
    毒品危害防制條例第17條第2 項減輕其刑之規定。
　㈤按毒品危害防制條例就販賣毒品所設之法定刑度，均遠較其
    它犯罪為重，然同為販賣毒品者，其原因動機不一，犯罪情
    節未必盡同，或有大盤毒梟者，亦有中、小盤之分，甚或僅
    止於吸毒者友儕間為求互通有無之有償交付，是其態樣顯非
    可一概而論，即其販賣行為所造成危害社會之程度亦非可等
    量齊觀，倘依其情狀處以相當之有期徒刑，即足以懲儆，並
    可達防衛社會之目的者，自可依客觀之犯行與主觀之惡性二
    者加以考量其情狀，是否有可憫恕之處，適用刑法第59條之
    規定酌量減輕其刑，期使個案裁判之量刑，能斟酌至當，符
    合比例原則。查被告2人共同販賣第三級毒品行為固值非難
    ，惟被告2人本案販賣對象只有1 人，次數只有1次，且販賣
    之毒品數量及金額並非甚鉅，尚非以不特定對象廣為佈線欲
    大量販售毒品而牟取暴利，其惡性顯與大盤或中盤有別。再
    參以被告2人均未及於偵查中自白犯罪而無法適用毒品危害
    防制條例第17條第2項減輕其刑之規定，本院認倘對被告2人
    處販賣第三級毒品罪之最低法定刑度（即有期徒刑7年），
    不免輕重失衡，而有情輕法重之憾，爰依刑法第59條規定，
    就被告2人所犯販賣第三級毒品罪均酌減其刑。被告邱建達
    部分並依刑法第71條第1項規定，先加重後減輕之。
　㈥爰以行為人責任為基礎，審酌被告2人明知毒品危害防制條例
    所管制之毒品使用後容易成癮，濫行施用，非但對施用者身
    心造成傷害，且因其成癮性，常使施用者經濟地位發生實質
    改變而處於劣勢，而衍生個人之家庭悲劇，或導致社會之其
    他犯罪問題，竟仍將毒品販賣給他人，所為實值非難，且被
    告2人於偵審之初猶飾詞狡辯，被告邱建達於本院準備程序
    時；被告廖威智則遲至本院最後審判程序方坦承不諱，雖不
    能謂其等全無悔悟之心，但容有相當可責難之處，應予一併
    評價。兼衡被告2人本案販賣次數僅1次，交易對象只有1 人
    ，交易毒品咖啡包50包之數量。被告邱建達於本院審理時陳
    稱高中肄業之智識程度，未婚，無子女，之前擔任送貨員，
    家庭經濟狀況勉持；被告廖威智則陳稱高中肄業之智識程度
    ，未婚，無子女，之前在工地做事，家庭經濟狀況普通等一
    切情狀，就被告邱建達、廖威智所犯共同販賣第三級毒品罪
    分別量處如主文第1項、第3項所示之刑，以示懲儆。 
三、沒收：
  ㈠扣案如主文第2項、第4項所示手機分別為被告邱建達、廖威
    智所有且供本案犯罪聯繫所用，業據其等供述明確，爰依毒
    品危害防制條例第19條第1項規定均宣告沒收。
　㈡證人劉適逢處扣案含有第三級毒品成分之毒品咖啡包50包，
    固屬違禁物，惟證人劉適逢所涉違反毒品危害防制條例罪嫌
    業經檢察官另案提起公訴，刻由本院審理中，爰不於本案被
    告2人所犯罪名項下宣告沒收。
　㈢扣案Redmi廠牌手機1支（含SIM卡1張，IMEI：0000000000000
    00/98、000000000000000/98），並非被告2人所有且供本案
    犯罪所用，爰不予宣告沒收。
　㈣證人劉適逢於偵查中證稱：我打算跟下游買家完成交易後，
    再拿2萬元給邱建達等語（見偵13759卷第105至107頁），而
    證人劉適逢尚未完成交易即遭警方查獲到案（見前揭編號1
    、2書證）。被告2人則堅決否認已收受本案販賣毒品價金2
    萬元等語，是尚無積極證據顯示其等已有獲得犯罪所得，爰
    不予宣告沒收或追徵。
據上論斷，應依刑事訴訟法第299 條第1 項前段，判決如主文。
本案經檢察官侯少卿提起公訴，檢察官劉正祥到庭執行職務。
中　　華　　民　　國　　110 　年　　4 　　月　　14　　日
                  刑事第二庭  審判長法  官  楊數盈
　
                                    法  官  崔恩寧
　
                                    法  官  王凱平
以上正本證明與原本無異。
如不服本判決應於收受本判決後20日內向本院提出上訴書狀，上
訴書狀應敘述具體理由。上訴書狀未敘述上訴理由者，應於上訴
期間屆滿後20日內補提理由書狀於本院(均須按他造當事人之人
數附繕本 )「切勿逕送上級法院」。 
中　　華　　民　　國　　110 　年　　4 　　月　　14　　日
                                    書記官 鍾佩芳 
附錄本案論罪科刑法條： 
毒品危害防制條例第4條第3項
製造、運輸、販賣第三級毒品者，處7年以上有期徒刑，得併科
新臺幣1000萬元以下罰金。